臺灣臺中地方法院交通事件裁定　　　　96年度交聲字第1146號
原處分機關　交通部公路總局臺中區監理所臺中市監理站
異　議　人
即受處分人　甲○○
上列異議人因違反道路交通管理處罰條例案件，對於交通部公路
總局臺中區監理所臺中市監理站中華民國九十六年九月十八日所
為之裁決（裁監稽違字第裁六一─ＧＤ0000000號裁決書
），聲明異議，本院裁定如下：
    主    文
異議駁回。
    理    由
一、原處分機關交通部公路總局臺中區監理所臺中市監理站係以
    ：異議人即受處分人（下稱異議人）甲○○於民國九十六年
    五月三十一日八時五十八分許，騎乘車牌號碼OBH－202號重
    型機車，在臺中市○○路與復興路口處，因「機車未依兩段
    式左轉」之違規，為臺中市警察局交通警察隊直屬分隊員警
    以其有違反道路交通管理處罰條例第四十八條第一項第二款
    規定之行為，逕行製作中市警交字第ＧＤ0000000號
    舉發通知單予以舉發並交付予異議人，異議人未於期限內到
    案，原處分機關遂依道路交通管理處罰條例第四十八條第一
    項第二款、第六十三條第一項第一款及違反道路交通管理事
    件統一裁罰基準及處理細則第四十三條、第四十四條及第六
    十七條之規定，以裁監稽違字第裁六一－ＧＤ000000
    0號裁決書裁處異議人罰鍰新臺幣（下同）一千八百元，並
    記違規點數一點，於法並無不合等語。
二、異議人甲○○聲明異議意旨略以：道路交通管理處罰條例第
    四十八條第一項第二款固有規定不依標誌、標線、號誌指示
    者，得處新臺幣六百元至一千八百元之罰鍰。惟道路交通管
    理事件統一裁罰基準及處理細則第四十三條規定「違反道路
    交通管理事件之裁決，應參酌舉發違規事實、違反情節、稽
    查人員處理意見及受處分人陳述，依基準表裁處，不得枉縱
    或偏頗」。是違反道路交通管理處罰條例之行為人，其處罰
    應依違反行為之情節輕重為準，以符和刑法之罪罰相當原則
    。伊坦承伊當時確有騎乘機車未依規定兩段式左轉之違規，
    然臺中區○○○○○道路交通管理處罰條例第四十八條第一
    項規定處以最高罰鍰，並記點一次，其處罰顯違反相當原則
    ，且亦未就裁處伊最重之罰鍰附具理由詳予說明，其處分不
    當至為明顯。行政機關為行政行為時，應符和比例原則，為
    行政程序法第七條所明定。而行政機關為達維持交通秩序之
    行政目的，固得以行為人違反交通作為或不作為義務而處罰
    之，惟其處罰手段應與違反之行為間須妥當性、適當性，原
    處分機關未遵守行政程序法原則而裁處異議人最高額罰鍰，
    並記點一次，與前揭行政程序法原則相悖，爰依法聲請撤銷
    原處分云云。
三、按汽車駕駛人轉彎時，不依標誌、標線、號誌指示者，處新
    臺幣六百元以上一千八百元以下罰鍰，並記違規點數一點，
    道路交通管理處罰條例第四十八條第一項第二款、第六十三
    條第一項第一款定有明文。又本條例所定罰鍰之處罰，受處
    罰人接獲違反道路交通管理事件通知單後，於十五日內得不
    經裁決，逕依第九十二條第三項罰鍰基準規定，向指定之處
    所繳納結案，不服舉發事實者，應於十五日內，向處罰機關
    陳述意見；其不依通知所定期限前往指定處所聽候裁決，且
    未依規定期限繳納罰鍰結案或向處罰機關陳述意見者，處罰
    機關得逕行裁決之，道路交通管理處罰條例第九條第一項亦
    有明文。
四、經查，本件異議人甲○○於九十六年五月三十一日上午八時
    五十八分許，騎乘車牌號碼OBH－202號重型機車在臺中市○
    ○路、復興路口處，有「機車未依兩段式左轉」之違規行為
    ，業據異議人自承不諱，並有中市警交字第ＧＤ00000
    00號舉發違反道路交通管理事件通知單一紙在卷可稽，是
    異議人有前揭違反道路交通管理處罰條例之違規行為至為明
    確，異議人雖以上開情詞置辯，惟查，按「違反道路交通管
    理事件，行為人認為舉發之事實與違規情形相符者，得於接
    獲通知單後，親自或委託他人持該通知單，不經裁決向指定
    之處所，逕依裁罰基準執行並繳納罰鍰結案；前項違反道路
    交通管理事件，未暫代保管物件或吊扣駕照、牌照處分者，
    行為人得以郵寄匯票、郵局與公路監理電腦系統連線即時銷
    案、郵政劃撥、金融卡、信用卡轉帳、電話語音轉帳或向經
    委託代收罰鍰之金融機構繳納罰鍰、或向其他經管轄機關委
    託辦理收繳罰鍰之機構，繳納罰鍰結案」，違反道路交通管
    理事件統一裁罰基準及處理細則第四十八條定有明文，是道
    路交通管理事件本不以受處分人一定須至應到案處所聽候裁
    決，依法受處分人自可以郵寄匯票、郵政劃撥、信用卡轉帳
    、電話語音轉帳或向經委託辦理收繳罰鍰之金融機構繳納罰
    鍰結案。觀之本件舉發違反道路交通管理事件通知單之記載
    ，異議人前開違規行為，係經員警攔停舉發，當場製作舉發
    違反道路交通管理事件通知單交付異議人簽收等情，有該紙
    舉發違反道路交通管理事件通知單「移送聯」影本附卷可憑
    ，再觀以該通知單上左上角係勾選「得採網際網路、語音轉
    帳、郵繳或向委託代收之機構繳納罰鍰」之選項，足見異議
    人已親自簽收該舉發通知單，且可不待裁決，自行依舉發通
    知單上記載之繳款方式繳納罰款結案，異議人捨此不為，亦
    未於通知單上所載之應到案期限內至應到案處所聽候裁決，
    致遭原處分機關以其逾越應到案期限六十日以上，而依違反
    道路交通管理事件統一裁罰標準表規定，裁處最高罰鍰，原
    處分機關裁決並無違法，甚為明確。
五、綜上所述，足認本件異議人甲○○確有騎乘前揭重型機車，
    於上述時、地未依兩段式左轉之違規事實，其上開辯稱，並
    無足取。從而，原處分機關依道路交通管理處罰條例第四十
    八條第一項第二款、第六十三條第一項第一款及違反道路交
    通管理事件統一裁罰基準表之規定，裁處異議人罰鍰一千八
    百元，並記違規點數一點，並無違誤，本件異議為無理由，
    應予駁回。
據上論斷，應依道路交通管理處罰條例第八十七條第二項，道路
交通案件處理辦法第十九條規定，裁定如主文。
中　　華　　民　　國　　96　　年　　11　　月　　14　　日
                  交通法庭  法  官  陳思成
上正本證明與原本無異。
如不服本裁定，應於送達後五日內，向本院提出抗告狀。
                            書記官  張宏清
中　　華　　民　　國　　96　　年　　11　　月　　14　　日
